臺灣士林地方法院小額民事判決
111年度士小字第773號
原      告  邱宏修
被      告  國庭一品大廈管理委員會

法定代理人  陳理忠
訴訟代理人  黃幸君
            孟昭翰
上列當事人間請求返還不當得利事件，本院於民國111年5月2日
言詞辯論終結，判決如下：
    主  文
被告應給付原告新臺幣壹萬壹仟元，及自民國一一一年三月二十
五日起至清償日止，按週年利率百分之五計算之利息。
原告其餘之訴駁回。
訴訟費用新臺幣壹仟元由被告負擔。
本判決原告勝訴部分得假執行。
原告其餘假執行之聲請駁回。
    理由要領
一、原告主張：
(一)原告自民國99年起擁有被告社區編號91、92車位，其中91車
    位管理費至102年6月止為每月400元，102年7月起漲為每月4
    40元，惟自102年8月起被告無正當理由突收取每月550元，
    直至110年12月才調降為每月440元，每月550元為外售車位
    之管理費，原告車位則為自用，被告自102年8月起至110年1
    1月止計100個月超收每月110元之管理費共1萬1,000元應返
    還原告，乃依法提起本件訴訟等語，並聲明求為判決被告應
    給付原告1萬1,000元，及自102年8月24日起至清償日止，按
    週年利率5％計算之利息，且願供擔保請准宣告假執行。　
(二)對被告抗辯之陳述：原告是自動扣繳費用，溢收部分仍應退
    還，被告是經原告反應收費不合理才降低等語。　　
二、被告則以：停車位管理費之收取管委會都是依規定辦理，原
    告也都沒異議，也按時繳納，多收的費用是區分所有權會議
    所定下來的，十年來原告按時繳納都沒有來反應，未曾提出
    變更聲請，被告於原告申請更正車位使用目的後業已更正等
    語，資為抗辯，並聲明求為判決駁回原告之訴。
三、本院得心證之理由
　　本件原告主張其擁有被告社區編號91之車位，自102年7月起
    每月應繳管理費440元，然自102年8月起至110年11月止，其
    繳納之管理費為每月550元之事實，已據其提出與所述相符
    之繳費單等件為證，且為被告所不爭執，堪信為真。惟原告
    主張被告應返還溢收管理費共1萬1,000元，則為兩造所爭執
    ，被告並以上開情詞置辯，茲審認如下：
(一)按無法律上之原因而受利益，致他人受損害者，應返還其利
    益。民法第179條前段定有明文。次按當事人主張有利於己
    之事實者，就其事實有舉證之責任。民事訴訟法第277條定
    有明文。
(二)經查，觀諸被告所提出之102年4月20日管理委員會會議記錄
    九、臨時動議㈠管理費調整10％案，其決議為：「一致通過管
    理費調漲10％，於民國000年0月0日生效。…地下層汽車管理
    費（400元）調漲10％為每車位每月＄440元；外售非房屋住戶
    之車位管理費（500元）調漲10％為每車位每月＄550元」等內
    容（見本院卷第69頁），可見原告所稱自102年7月起住戶自
    用車位漲為每月440元，外售車位漲為每月550元之事實非虛
    。再者，被告就原告所有之社區編號91車位之收費，原於10
    2年7月為每月440元，自102年8月起至110年11月間為每月55
    0元乙情，為被告所不爭執，並有原告所提出之繳費單及被
    告所提出之函文可參（見本院卷第77頁），可知原告所有之
    編號91車位本為自用停車位，其管理費應為每月440元，被
    告就編號91車位於102年8月至110年11月間，均以外售非房
    屋住戶之車位管理費550元計收，顯有違上開決議內容，而
    被告事後於更正後亦改以每月440元收費，益徵原告主張無
    誤。被告溢收之金額，自無法律上原因。是原告請求被告返
    還此段期間每月溢收110元之管理費共1萬1,000元，即屬有
    據。
(三)至被告雖以前詞置辯，然被告無法律上原因溢收費用，並不
    因原告不知或未向被告異議，而使被告取得法律上原因，況
    原告請求雖於10多年後始為爭執，然亦未罹於15年消滅時效
    。故被告所辯自無可採。　
(四)末按給付有確定期限者，債務人自期限屆滿時起，負遲延責
    任。給付無確定期限者，債務人於債權人得請求給付時，經
    其催告而未為給付，自受催告時起，負遲延責任。其經債權
    人起訴而送達訴狀，或依督促程序送達支付命令，或為其他
    相類之行為者，與催告有同一之效力。前項催告定有期限者
    ，債務人自期限屆滿時起負遲延責任。應付利息之債務，其
    利率未經約定，亦無法律可據者，週年利率為百分之5。民
    法第229條、第203條分別定有明文。本件原告雖請求自102
    年8月24日起算之利息云云，然姑不論溢收金額為按月收取
    累計所得，即原告亦未提出任何證據證明其自斯時起已催告
    被告，是以其遲延利息之請求，應自本件起訴狀繕本送達之
    翌日即111年3月25日（見本院卷第45頁）起至清償日止，按
    週年利率5％計算之利息。
四、從而，原告依上開法律關係，訴請被告給付1萬1,000元，及
    自111年3月25日起至清償日止，按週年利率5％計算之利息，
    為有理由，應予准許，逾此範圍之請求，為無理由，應予駁
    回，此部分假執行之聲請，失所附麗，併予駁回。
五、本件原告勝訴部分，係就民事訴訟法第436條之8第1項適用
    小額程序所為被告敗訴之判決，依同法第436條之20之規定
    ，應依職權宣告假執行，原告之聲請不另准駁。並依職權確
    定訴訟費用額為1,000元（第一審裁判費），應由被告負擔
    。
中　　華　　民　　國　　111 　年　　5 　　月　　16　　日
                  士林簡易庭  法  官  楊峻宇
以上為正本係照原本作成。
如不服本判決，應於送達後20日內，向本院提出上訴狀並應記載
上訴理由，表明關於原判決所違背之法令及其具體內容與依訴訟
資料可認為原判決有違背法令之具體事實，如於本判決宣示後送
達前提起上訴者，應於判決送達後20日內補提上訴理由書（須附
繕本）。
中　　華　　民　　國　　111 　年　　5 　　月　　16　　日
                              書記官  蘇彥宇